【裁判字號】    89,交上易,517
【裁判日期】    890517
【裁判案由】    過失傷害
【裁判全文】
臺灣高等法院臺南分院刑事判決            八十九年度交上易字第五一七號   Ｃ
      上  訴  人
      即  被  告  甲  ○  ○
      選任辯護人  葉  天  祐
右上訴人因傷害案件，不服臺灣嘉義地方法院八十八年度交易字第三０號中華民國八
十九年一月十日第一審判決（起訴案號：臺灣嘉義地方法院檢察署八十八年度偵字第
四七三號），提起上訴，本院判決如左：
      主      文
原判決撤銷。
甲○○因過失傷害人，處有期徒刑參月，如易科罰金以參佰元折算壹日。
      事      實
一、甲○○於民國八十七年十一月十日上午十時五分許，駕駛車號ＯＱ－五五二九號
    自小客車，沿嘉義市○○路由西往東方向行駛，行經嘉義市○○路與民生南路交
    岔路口欲右轉至民生南路時，應注意汽車行駛至交岔路口時轉彎車應讓直行車先
    行，且依當時情形並無不能注意之情事，竟疏於注意讓直行車先行，適有在右後
    方由西往東向之乙○○○騎乘車號ＵＩＢ－三一０號之輕型機車未依規定在機車
    專用道上行駛，而在自行車專用道上行駛亦未注意車前狀況駛至該交岔路口，甲
    ○○車右後方因而擦撞該機車，致人車倒地，使彭女受有左側橈股末端粉碎型骨
    折之傷害。甲○○於肇事後，犯罪未被發覺前，即主動向警方報案，並接受裁判
    。
二、案經被害人乙○○○訴由嘉義市警察局第一分局報請臺灣嘉義地方法院檢察署檢
    察官偵查起訴。
    理      由
一、訊據上訴人即被告甲○○矢口否認有何過失傷害犯行，辯稱伊當時已完成轉彎，
    是乙○○○未注意車前狀況直行而撞及伊車之右後方，且彭女機車前面違規搭載
    一名幼兒，手把又裝置手套，始導致乙○○○之機車無法平穩前進因而倒地，伊
    對於本件車禍之發生並無過失可言云云。經查：
  (一)被告甲○○如何於八十七年十一月十日上午十時五分許，駕駛車號ＯＱ－五五二
    九號自小客車，沿嘉義市○○路由西往東方向行駛，行經嘉義市○○路與民生南
    路交岔路口欲右轉至民生南路時，未注意汽車行駛至交岔路口時轉彎車應讓直行
    車先行，因而擦撞在同方向直行之由乙○○○騎乘之車號ＵＩＢ－三一０號輕型
    機車，致人車倒地，使彭女受有左側橈股末端粉碎型骨折之傷害等情，業據告訴
    人乙○○○迭於警訊、偵查、原審及本院審理時指訴綦詳，又有現場照片五幀及
    道路交通事故調查報告表乙紙附卷可稽。依現場照片顯示，被告甲○○之自小客
    車右後側有二處凹痕，且該二處凹痕係因本件車禍所造成，業據被告甲○○自承
    在卷。由凹陷之程度研判，應係撞及突出且質地堅硬之物品所遺留下來之痕跡，
    反觀告訴人乙○○○之機車正前方部分，車頭及置物籃均係圓弧形狀，應不致在
    撞及後留下上述凹痕。而該凹痕之位置、高度與機車之駕駛手把、煞車手把高度
    相當，手把又係突出且質地堅硬之物，故該二處凹痕應係被告所駕駛之自小客車
    撞及被害人騎乘之機車左側手把後所造成無疑。如被告之自小客車已完成轉彎動
    作，則被害人所騎乘之機車撞及之位置應係在車頭之位置，但機車車頭部位均呈
    圓弧形，不可能在被告之自小客車右後方造成二處凹洞，故被告辯稱伊已完成轉
    彎，被害人未注意車前狀況始撞及伊之右後方云云，顯不足採。
  (二)又本件經本院法官於八十九年四月二十一日十五時三十分許親自現場勘驗並將告
    訴人乙○○○所騎之上開機車及被告甲○○所駕駛之上開汽車就撞擊點比對並拍
    照存證，被告甲○○所有上開汽車被撞擊二處位置洽與乙○○○所有上開機車駕
    駛手把、煞車手把位置相當，並有本院所比對怕照之相片五張附卷足稽，再由被
    告自小客車右後方之凹痕係撞及被害人機車左側駕駛手把、煞車手把所造成之情
    形觀之，車禍當時應係被告欲右轉進入民生南路，未禮讓直行之被害人先行，因
    轉彎不當右後方擦撞被害人之左側手把，導致被害人重心不穩而人車倒地，應可
    確認。
  (三)按汽車行駛至交岔路口時轉彎車應讓直行車先行，道路交通安全規則第一百零二
    條第一項第六款定有明文。被告駕車右轉時，若有確實注意後方直行之機車，即
    可避免擦撞該機車，顯見係被告於該路口右轉時未讓直行之機車先行而肇事，其
    有過失甚明。又本件經送請臺灣省車輛行車事故覆議鑑定委員會鑑定結果，亦認
    被告駕駛自小客車，右轉未讓直行車先行，為肇事主因，而乙○○○駕駛輕機車
    未注意車前狀況，為本件車禍之肇事次因，此有該會八十八年十一月十七日府覆
    議字第八八０六九０號函及所附意見書乙份可資憑採。雖被害人駕駛輕機車未注
    意車前狀況，為本件車禍之肇事次因，及縱本件告訴人駕機車未在機車道上行駛
    ，而係騎在自行車道上（道路交通事故調查報告表上記載機車係在慢車道上直行
    係有誤），惟僅係告訴人與有過失之問題，但亦無解於被告過失責任之認定。
  (四)又被害人乙○○○受有左側橈股末端粉碎型骨折之傷害，有診斷證明書乙紙在卷
    足憑，且被害人之受傷害與被告過失行為間有相當因果關係，從而被告應負過失
    傷害之罪責。因而本件被告上開所辯，顯係事後卸責之詞，不足採信，其罪證明
    確，犯行堪以認定。
  (五)本件被告甲○○有過失之犯行甚為明確，並經送請臺灣省車輛行車事故覆議鑑定
    在案，因而被告再聲請本院送財團法人成大研究發展基金會重新鑑定，本院經核
    已無必要，併此明。
二、核被告甲○○所為，係犯刑法第二百八十四條第一項之過失傷害罪。被告於肇事
    後犯罪未被發覺前，即主動向該管警察機關報案，有道路交通事故調查報告表乙
    紙附卷可稽，核與自首要件相符，爰依刑法第六十二條前段之規定減輕其刑。原
    審予以論罪科刑，並量處有期徒刑四月，如易科罰金以參佰元折算壹日，固非無
    見。唯查：告訴人乙○○○駕駛輕機車未注意車前狀況，及其騎機車未在機車道
    上，而騎在自行車專用道上行駛，亦有未當，因而本件乙○○○與有過失，惟原
    審對被告科刑審酌時未詳予記載告訴人與有過失之情況，即有未洽。被告上訴意
    旨猶執前詞，否認犯罪，雖不足採，惟原判決既有可議，自應由本院將原判決撤
    銷改判。爰審酌被告犯罪之動機、目的、手段，犯罪時所受之刺激及其品性、生
    活狀況、智識程度、犯罪所生之損害、犯罪後態度及告訴人乙○○○與有過失等
    一切情狀，量處如主文第二項所示之刑，並諭知易科罰金之折算標準。
據上論斷，應依刑事訴訟法第三百六十九條第一項前段、第三百六十四條、第二百九
十九條第一項前段，刑法第二百八十四條第一項、第六十二條前段、第四十一條，罰
金罰鍰提高標準條例第一條前段、第二判決如主文。
本案經檢察官楊治宇到庭執行職務。
中    華    民    國      八十九      年      五      月      十七      日
                                  臺灣高等法院臺南分院刑事第六庭
                                      審判長法官  林    金    村
                                            法官  戴    勝    利
                                            法官  顏    基    典
右正本證明與原本無異。
不得上訴。
                                      法院書記官  呂    嘉    文
中    華    民    國      八十九      年      五      月      十九      日
附錄本案論罪科刑法條：
刑法第二百八十四條：
因過失傷害人者，處六月以下有期徒刑、拘役或五百元以下罰金，致重傷者，處一年
以下有期徒刑、拘役或五百元以下罰金。


司法院資訊處製作；財團法人民間司法改革基金會備份。
